臺灣彰化地方法院民事裁定
110年度消債職聲免字第13號
聲  請  人  
即  債務人  賴延銘  
代  理  人  陳世川律師
相  對  人  
即  債權人  玉山商業銀行股份有限公司


法定代理人  黃男州  
代  理  人  鄭璟浩  

相  對  人  
即  債權人  臺灣中小企銀股份有限公司

法定代理人  黃博怡  
代  理  人  黃麗芬  
相  對  人  
即  債權人  凱基商業銀行股份有限公司


法定代理人  魏寶生  


相  對  人  
即  債權人  合作金庫商業銀行股份有限公司

法定代理人  雷仲達  
代  理  人  陳佳賢  
相  對  人  
即  債權人  中租迪和股份有限公司

法定代理人  陳鳳隆  
代  理  人  邱煥文  
相  對  人  
即  債權人  臺灣新光商業銀行股份有限公司

法定代理人  李增昌  
代  理  人  郭偉成  
上列聲請人因消費者債務清理事件聲請免責，本院裁定如下：
    主  文
債務人賴延銘應予免責。
    理  由
一、按法院為終止或終結清算程序之裁定確定後，除別有規定外
    ，應以裁定免除債務人之債務，消費者債務清理條例（下稱
    消債條例）第132條定有明文。又法院裁定開始清算程序後
    ，債務人有薪資、執行業務所得或其他固定收入，扣除自己
    及依法應受其扶養者所必要生活費用之數額後仍有餘額，而
    普通債權人之分配總額低於債務人聲請清算前2年間，可處
    分所得扣除自己及依法應受其扶養者所必要生活費用之數額
    者，法院應為不免責之裁定；但債務人證明經普通債權人全
    體同意者，不在此限。另債務人有下列各款情形之一者，法
    院應為不免責之裁定；但債務人證明經普通債權人全體同意
    者，不在此限：㈠於7年內曾依破產法或本條例規定受免責；
    ㈡故意隱匿、毀損應屬清算財團之財產，或為其他不利於債
    權人之處分，致債權人受有損害；㈢捏造債務或承認不真實
    之債務；㈣聲請清算前2年內，因消費奢侈商品或服務、賭博
    或其他投機行為，所負債務之總額逾聲請清算時無擔保及無
    優先權債務之半數，而生開始清算之原因；㈤於清算聲請前1
    年內，已有清算之原因，而隱瞞其事實，使他人與之為交易
    致生損害；㈥明知已有清算原因之事實，非基於本人之義務
    ，而以特別利於債權人中之一人或數人為目的，提供擔保或
    消滅債務；㈦隱匿、毀棄、偽造或變造帳簿或其他會計文件
    之全部或一部，致其財產之狀況不真確；㈧故意於財產及收
    入狀況說明書為不實之記載，或有其他故意違反本條例所定
    義務之行為，致債權人受有損害，或重大延滯程序。消債條
    例第133條、第134條分別定有明文。又消債條例之立法目的
    ，在於使陷於經濟上困境之消費者，得分別情形依該條例所
    定重建型債務清理程序（更生）或清算型債務清理程序（清
    算）清理債務，藉以妥適調整其與債權人及其他利害關係人
    之權利義務關係，保障債權人之公平受償，並謀求消費者經
    濟生活之更生機會，從而健全社會經濟發展；消費者依清算
    程序清理債務，於程序終止或終結後，為使其在經濟上得以
    復甦，以保障其生存權，除另有前開消債條例第133條、第1
    34條所規定不予免責之情形外，就債務人未清償之債務採免
    責主義（消債條例第1條、第132條立法目的參照）。
二、聲請人前經本院於民國109年7月31日以109年度消債清字第2
    號（該案卷下稱清算卷）裁定自109年7月31日下午4時起開
    始清算程序，並由本院109年度司執消債清字第18號為清算
    之執行。因其可供清算財產僅有：㈠華南銀行、兆豐銀行存
    款合計新臺幣（下同）5,821元；㈡三商美邦人壽保險1筆、
    富邦人壽保險2筆；㈢國泰人壽保險3筆、台灣人壽保險2筆；
    ㈣對第三人許崇徉之債權97萬元；㈤碧悠電子股票1,600股、
    中聯信託股票646股。經核前開編號㈠所列之存款，經聲請人
    解繳等值現金到院；前開編號㈡所列之保單價值準備金628,7
    36元，經聲請人提出等值現金以代解約；前開編號㈢所列之
    保險，經解約得款452,717元；前開編號㈣所列許崇徉於108
    年之財產總額達22,608,080元，其中22,600,000元係對晉鐳
    電子工業股份有限公司、樺鐠電子工業有限公司之出資額，
    惟該2家公司均自108年起暫停營業迄今；另依司法院法學檢
    索系統查詢「許崇徉」，負有近30筆債務，可認該筆債權難
    以受償，屬不易變價之財產，而不予處分；前開編號㈤所列
    之股票均於96年下市，無交易價值，而不予處分。前開金額
    分配後，由本院執行處作成分配表，記載分配之順位、比例
    及方法，該分配表經送達債權人與聲請人，且予以公告在案
    ，並經裁定清算程序終結等情，業經本院調取前開卷宗核閱
    無誤。是依首揭規定，應依職權裁定是否免除聲請人之債務
    。
三、依消債條例使債權人及聲請人就免責與否表示意見：
  ㈠債權人玉山商業銀行股份有限公司、凱基商業銀行股份有限
    公司具狀陳稱：不同意免責，請依職權調查聲請人有無消債
    條例第133條不免責事由等語。
  ㈡債權人臺灣新光商業銀行股份有限公司具狀陳稱：不同意免
    責，請依職權調查聲請人有無消債條例第133條、第134條不
    免責事由等語。
　㈢債權人合作金庫商業銀行股份有限公司具狀陳稱：不同意免
    責，聲請人距離強制退休年齡65歲，尚有20年可工作清償等
    語。
　㈣其餘債權人則未具狀表示意見。
四、經查： 　　
  ㈠聲請人無消債條例第133條所定不免責事由：
    1.聲請人固定收入：聲請人自陳目前僅協助友人種植葡萄，
　　　無收入（本院卷第49頁）。
    2.聲請人必要生活費支出：按債務人必要生活費用，以最近
      1年衛生福利部或直轄市政府所公告當地區每人每月最低
      生活費1.2倍定之；債務人釋明更生期間無須負擔必要生
      活費用一部或全部者，於該範圍內，不受最低數額限制；
      債務人證明確有必要支出者，不受最高數額及應負擔比例
      之限制，消債條例第64條之2第1項、第3項定有明文。查
      聲請人主張依109年度臺灣省最低生活費之1.2倍計算其每
      月必要生活費支出，即14,866元（本院卷第49頁）【計算
      式：12,388元×1.2倍＝14,866元，元以下四捨五入】，依
      前揭規範意旨，其主張尚屬合理，堪予採認。
    3.扶養費：聲請人陳稱仍需支出其母侯惠貞之扶養費每月1,
      191元等語（本院卷第49頁），與先前聲請清算時之主張
      相同，核無不合，應屬可採。
　　4.據此，本院爰綜合考量聲請人自本院裁定開始清算程序時
      起，至本件裁定前之經濟能力及收入狀況等一切情形，認
      聲請人並無收入，負擔前揭支出尚有不足，足認其無消債
      條例第133條所定不免責事由。
　㈡聲請人無消債條例第134條規定之不免責事由：
    1.依消債條例關於清算程序係以免責主義為原則，不免責為
      例外，倘債權人主張債務人有消債條例第134條各款所定
      不免責之情事，即應由債權人就債務人有合於上開各款要
      件之事實，提出相當之事證證明之。
    2.檢視債權人前揭指摘，或未提出具體理由，或未提出相當
      事證供本院調查；又本院查無聲請人有消債條例第134條
      各款情形，難認有消債條例第134條之不免責事由。
五、綜上所述，聲請人經法院為清算程序終結之裁定確定，既無
    消債條例第133條或第134條各款所定之不應免責情形存在，
    揆諸前揭說明，應以裁定免除聲請人之債務，是聲請人聲請
    免責，自應予准許。
六、爰裁定如主文。 
中　　華　　民　　國　　110 　年　　6 　　月　　29　　日
              民事第四庭    法　　　官　徐沛然
以上正本係照原本作成。
如對本裁定抗告，應於裁定送達後10日內向本院提出抗告狀。 
中　　華　　民　　國　　110 　年　　6 　　月　　29　　日
                            書　記　官　蔡明株